臺灣臺中地方法院刑事判決　　　　　　 96年度交易字第517號
公　訴　人　臺灣臺中地方法院檢察署檢察官
被　　　告　丁○○
選任辯護人　陳建勛律師
上列被告因過失致死案件，經檢察官提起公訴（九十六年度偵字
第一二二五六號），本院判決如下：
    主    文
丁○○因過失致人於死，處有期徒刑肆月，如易科罰金，以新台
幣壹仟元折算壹日；減為有期徒刑貳月，如易科罰金，以新台幣
壹仟元折算壹日。
    犯罪事實
一、丁○○於民國九十六年三月二十日二十時四十五分許，駕駛
    車牌號碼3027－LB號自用小客車，沿臺中市○○區○○路由
    東往西方向行駛，行經瀋陽路與麻園西街交岔路口，欲左轉
    沿麻園西街行駛時，其本應注意車前狀況，隨時採取必要安
    全措施，且左轉彎時，應行至交岔路口中心處左轉，不得占
    用來車道搶先左轉，暨汽車行經汽車穿越道，遇有行人穿越
    時，無論有無交通指揮人員指揮或號誌指示，均應暫停讓行
    人先行通過；而依當時情形為晴天之夜間，路旁有路燈之照
    明設備，該路段為乾燥、無缺陷、無障礙物之柏油路面，視
    線、路況尚屬良好，其本人意識清楚，所駕車輛機件亦屬正
    常，並無不能注意之情事，竟僅留意右方單行道自麻園西街
    由北往南行駛之來車，而疏未注意車前狀況，且未行至交岔
    路口中心處即貿然占用來車道搶先左轉，又未禮讓行人先行
    通過，致擦撞欲穿越麻園西街，行走於斑馬線上之陳達燕，
    陳達燕因而受有頭部外傷致顱腦損傷等傷害，經送醫急救仍
    不治死亡。丁○○於車禍後，即主動報警處理，且在有偵查
    權限之警察機關尚未發覺犯罪前，留在現場並向據報前來處
    理，有偵辦犯罪職務之臺中市警察局第五分局交通分隊員警
    彭國泰坦承肇事，並自願接受裁判。
二、案經臺灣臺中地方法院檢察署檢察官據報相驗後，由陳達燕
    之子女甲○○、丙○○訴請臺灣臺中地方法院檢察署檢察官
    偵查起訴。
    理    由
一、上開犯罪事實，業據被告丁○○於本院訊問時坦承不諱，核
    與告訴人甲○○、丙○○於警詢及偵查中所指訴被害人陳達
    燕發生本件車禍致死等情相互合致（見相驗卷第七頁至第九
    頁、第二六頁反面至第二七頁、第三八頁），並有道路交通
    事故現場圖及道路交通事故調查報告表（一）、（二）各一
    份、肇事現場及車輛照片八張附卷可稽（見相驗卷第一一頁
    至第一三頁、第一六頁至第一九頁）。而被害人陳達燕確因
    本件車禍所致頭部外傷致顱腦損傷而死亡，亦經檢察官督同
    檢驗員相驗屬實，製有相驗筆錄、相驗屍體證明書、驗斷書
    在卷可憑（見相驗卷宗第二五頁至第三０頁）。按汽車行駛
    時，駕駛人應注意車前狀況，並隨時採取必要之安全措施，
    且左轉彎時，應行至交岔路口中心處左轉，不得占用來車道
    搶先左轉，暨汽車行經汽車穿越道，遇有行人穿越時，無論
    有無交通指揮人員指揮或號誌指示，均應暫停讓行人先行通
    過，道路交通安全規則第九十四條第三項、第一百零二條第
    一項第五款與第一百零三條第二項分別定有明文，被告駕駛
    車輛當依循前揭交通安全規定，注意車前狀況並採取適當措
    施，且依當時天候、路況、視距及車況等客觀情形，並無不
    能注意之特別情事，其竟疏於注意，未行至交岔路口中心處
    即貿然占用來車道搶先左轉，又未禮讓行人先行通過，致擦
    撞欲穿越麻園西街，行走於斑馬線上之被害人陳達燕，被告
    駕車行為顯有過失。另被害人陳達燕因此車禍受有頭部外傷
    致顱腦損傷等傷害，經送醫急救後仍不治死亡，已見前述，
    被告之過失駕駛行為與被害人陳達燕之死亡結果間，具有相
    當因果關係，亦足認定。綜此，本件事證已臻明確，被告犯
    行洵堪認定。
二、核被告丁○○所為，係犯刑法第二百七十六條第一項之過失
    致死罪。另被告於車禍發生後主動報警處理，嗣並留在現場
    向前來處理之臺中市警察局第五分局警員彭國泰坦承肇事，
    自願接受裁判等情，業經被告供陳在案（見相驗卷第六頁）
    ，並有前開道路交通事故調查報告表（二）載明被告肇事後
    並未逃逸之情及臺中市○○○道路交通事故肇事人自首情形
    紀錄表可憑（見相驗卷第二一頁），被告係對於未發覺之罪
    自首而接受裁判，爰依刑法第六十二條前段之規定減輕其刑
    。爰審酌被告前無不法之犯罪前科紀錄，素行尚佳，有臺灣
    高等法院被告前案紀錄表可查，其於本件車禍之過失程度，
    且因本件車禍導致被害人陳達燕傷重不治死亡，其所侵害者
    係他人之生命法益，為個人法益中之最重要者，被告犯罪所
    生損害難謂輕微；並衡諸被告肇事後雖積極與告訴人甲○○
    、丙○○洽談和解事宜，並提出新台幣三百萬元之賠償金，
    期以金錢稍事彌補告訴人痛失親人之精神傷害，然因彼此間
    所提出賠償條件差距過大，致未能達成和解，暨被告犯後終
    能坦認自己確有過失之犯罪後態度等一切情形，量處如主文
    所示之刑，並諭知易科罰金之折算標準。另按九十六年罪犯
    減刑條例業於九十六年七月四日公布，並自同年月十六日施
    行，該條例第二條明文規定：「犯罪在中華民國九十六年四
    月二十四日以前者，除本條例另有規定外，依下列規定減刑
    ：
    三、有期徒刑、拘役或罰金，減其刑期或金額二分之一」；
    本件被告所犯上揭過失致人於死犯行之犯罪時間，係在九十
    六年四月二十四日以前，且非屬上揭減刑條例第三條規定不
    予減刑之情形，故依上開規定，本院應減其有期徒刑二分之
    一，並依該減刑條例第九條之規定，同諭知易科罰金之折算
    標準。
據上論斷，應依刑事訴訟法第二百九十九條第一項前段，刑法第
二百七十六條第一項、第六十二條前段、第四十一條第一項前段
，刑法施行法第一條之一第一項、第二項前段，中華民國九十六
年罪犯減刑條例第二條第一項第三款、第七條、第九條，判決如
主文。
本案經檢察官乙○○到庭執行職務。
中　　華　　民　　國　　96　　年　　8 　　月　　30　　日
                  刑事第三庭  法  官  陳思成
上正本證明與原本無異。
如不服本判決，應於收送達後10日內向本院提出上訴書狀（應敘
述具體理由並附繕本）。
上訴書狀如未敘述理由，應於上訴期間屆滿後20日內補提理由書
於本院。
                              書記官  張宏清
中　　華　　民　　國　　96　　年　　8 　　月　　30　　日
附錄論罪科刑法條
刑法第二百七十六條第一項
因過失致人於死者，處二年以下有期徒刑、拘役或二千元以下罰
金。
